臺灣桃園地方法院民事判決　　　　　　 95年度簡上字第248號
上　訴　人　聯倉交通股份有限公司
法定代理人　甲○○
訴訟代理人　許朝財律師
被　上訴人　國興保全股份有限公司
法定代理人　丙○○
訴訟代理人　乙○○
上列當事人間請求給付報酬事件，上訴人對於中華民國95年10月
12日本院桃園簡易庭95年桃簡字第1901號第一審判決提起上訴，
於96年3 月13日辯論終結，本院判決如下：
    主  文
上訴駁回。
第二審訴訟費用由上訴人負擔。
    事  實
甲、上訴人方面：
壹、聲明：
一、原判決廢棄。
二、被上訴人在第一審簡易之訴及假執行聲請均駁回。
貳、陳述：除與原判決記載相同者，茲引用之外，補稱：
一、民法第537 條規定：「受任人應自己處理委任事物」，其立
    法理由亦稱：「委任之關係，基於信任而來」、「受委託而
    處理事務之人，此人以自然人為限，因處理事務不但須提供
    勞務，且原則尚須親自處理，故法人無法為之」。原審以「
    系爭契約為保全契約，非屬民法之有名契約，惟其性質為勞
    務給付，且原告係受被告委託為安全防護業務，處理前開管
    制、登記、報警及防護事務，並有一定裁量決定，以完成保
    全目的，與委任之法律關係要無相違。」顯與委任關係立法
    意旨有違。且依兩造所簽訂留駐服務契約書第3 條第2 項約
    定：「留駐人員之派任及調度由乙方（被上訴人）負責，於
    前項時間中，受甲方（上訴人）之指導監督」，是以上訴人
    並無選擇留駐人員之權利，則信任由何而來？且留駐人員之
    薪資係由被上訴人支付，勞務給付關係存在於留駐人員與被
    上訴人之間，上訴人所支付被上訴人者為服務報酬，而非勞
    務報酬，上訴人所重者為「安全防務業務，處理管制、登記
    、報警及防護事務，以完成保全目的」，原審之認定殊有違
    誤。
二、「承攬除當事人間有特約外，非必須承攬人自服其勞務，其
    使用他人，完成工作，亦無不可」最高法院65年台上字第19
    74號判例可資參照。保全業為新興且特許之行業，實務上查
    無保全相關法律關係性質之認定，惟關於環境清潔勞務委外
    合約實務上已有認定為承攬關係之判決，而依保全業法第4
    條第1 款規定，保全業者得經營「關於辦公處所…等防盜、
    防火、防災之安全防護」業務，則被上訴人所提供之留駐服
    務為完成「安全防護業務，處理管制、登記、報警及防護事
    務，以完成保全目的」特定之工作應屬承攬之性質，而其報
    酬請求權有民法第127 條第7 款規定2 年時效適用。
參、證據：援用第一審所提證據。
乙、被上訴人方面：
壹、聲明：上訴駁回。
貳、陳述：除與原判決記載相同者，茲引用之外，補稱：
一、上訴人辯稱委任契約之受任人以自然人為限，被上訴人為法
    人，自不得為受任人，而不成立委任契約云云。惟上開見解
    並非實務所採，僅學者之見解而已，例如支票存款戶與銀行
    可成立委任契約自明。再者，依民法第537 條但書規定「但
    經委任人之同意或另有習慣或有不得已之事由者，得使第3
    人代為處理」等語，亦即受任人原則上應自己處理委任事物
    ，但如經委任人同意，受任人得使第3 人代為處理事務。上
    訴人既與非自然人之被上訴人簽訂委任契約，自有同意被上
    訴人之受僱人或使用人代為處理事務之意思，兩造間自可成
    立委任契約。
參、證據：除援用第一審所提證據外，提出加班勤務之勤務表及
    簽到簿影本5 張為證。
    理  由
一、被上訴人起訴主張：兩造於民國90年4 月17日簽訂留駐服務
    契約（下稱系爭契約），約定由伊提供保全服務，派員留駐
    上訴人指定之桃園縣蘆竹鄉○○路3 號處所即上訴人公司所
    在地，上訴人則須按月給付伊新臺幣（下同）10萬7,100 元
    之保全服務費。詎上訴人積欠90年8 月份、9 月份保全服務
    費及該段期間加班費，合計25萬3,891 元，經伊多次催討後
    ，迄今仍未給付，又系爭契約法律雖無明文定性，然屬勞務
    契約，應適用委任之規定，爰依系爭契約及委任之法律關係
    ，訴請上訴人如數給付等語。
二、上訴人則以：兩造固於上揭時間簽訂系爭契約，其亦積欠被
    上訴人前開金額未為給付，然被上訴人提供之留駐服務須就
    一定範圍之勞務給付，以完成特定之工作，性質上即屬承攬
    契約，復被上訴人係經營保全業務而獲取利益之商人，所提
    供之商品即為留駐服務，各應適用民法第127 條第7 款、第
    8 款2 年之短期消滅時效之規定，則被上訴人遲至95年6 月
    27日始提起本件訴訟，已因時效經過而完成，其自得拒絕給
    付等語，資為抗辯。
三、被上訴人主張：兩造於90年4 月17日簽訂系爭契約，依約被
    上訴人應提供前述留駐服務，上訴人則需按月給付10萬7,10
    0 元之保全服務費，而伊已依約提供服務，惟上訴人至今尚
    積欠被上訴人90年8 月份、9 月份服務費及該段期間加班費
    ，合計25萬3,891 元未付等之事實，業據提出與伊所述相符
    之系爭留駐服務契約書、統一發票、月加班統計表、臨時勤
    務派遣簽到簿各乙份在卷可稽（見原審卷第31-34 、26-30
    頁及本院卷第36-36 頁），復經證人即被上訴人之服務經理
    胡文銅到庭證述無訛，且為兩造所不爭執（見本院卷第19、
    20、43頁），自堪信為真實。另被上訴人係於95年6 月27日
    始提起本件請求乙節，亦有本件起訴狀頁首之本院收文日期
    章戳乙枚在卷可稽（見原審卷第3 頁），亦可認定。
四、被上訴人復主張：上訴人應依系爭契約及委任之法律關係，
    給付上開所欠之服務費及加班費等語，則為上訴人所否認，
    並辯稱：被上訴人於逾2 年後始向其請求本件服務費，因兩
    造間所成立之系爭契約，性質上係屬承攬契約，又被上訴人
    係商人，所提供之上開保全服務係屬商品，是不論依民法第
    第127 條第7 款或同條第8 款之規定，被上訴人之請求權均
    已罹於2 年之短期時效，其自得拒絕給付等語。因此，本件
    爭點即在於：系爭契約之法律關係定性為何？被上訴人本件
    請求權有無罹於時效而消滅，被告得否拒絕給付？經查：
  (一)系爭契約法律性質應定性為委任、承攬或其他法律關係：
  1.按保全業法所稱保全業，係指依該法許可，並經依法設立經
    營保全業務之股份有限公司；又保全業得經營辦公處所、營
    業處所、廠場、倉庫、演藝場所、競賽場所、住居處所、展
    示及閱覽場所、停車場等防盜、防火、防災之安全防護業務
    ，保全業法第3 條、第4 條第1 款定有明文。查被上訴人為
    依法設立經營保全業務之股份有限公司，有被上訴人之公司
    變更登記表在卷可稽（見原審卷第54-56 頁），又留駐處所
    為上訴人公司址，復依兩造簽訂之系爭契約第4 條約定：「
    留駐服務之內容如下（即被上訴人應提供下列服務與上訴人
    ）：(一)受甲方（即上訴人）之要求或指示，門禁管制，必要
    時予以登記。(二)受甲方之要求或指示，管制車輛進出，必要
    時並予以登記。(三)若有意外事故或發現盜賊入侵或暴行發生
    ，即報告警察機關及甲方，並予監視，設法阻撓或減輕災害
    之擴大。(四)其他經共同協議事項。」（見原審卷第31、32頁
    ）是核其留駐服務行為須管制人員、車輛進出，並於意外事
    故、發現盜賊入侵或暴行發生時，應報警處理及必要防護，
    依上揭法律規定，即屬保全業之安全防護業務無訛。是系爭
    契約法律上應定性為保全契約，適用有關法律以為規範。
  2.次按，委任，乃當事人約定：一方委託他方處理事務，他方
    允為處理之契約；至於承攬則係當事人約定：一方為他方完
    成一定之工作，他方俟工作完成，給付報酬之契約，上開二
    契約關係相異處，除了委任契約重在受任人允諾為委任人處
    理事務，承攬契約則重在承攬人為定作人完成一定之工作外
    ，受任人就處理之事務有其獨立性，承攬人則需聽從定作人
    之指示。又承攬人完成之工作，係指其施以勞務，而造成之
    一定結果，工作之種類，除不得背於公共秩序，善良風俗外
    ，法律上並無限制，其結果為有形的、無形的，有財產價格
    者、無財產價格者，均無不可，最高法院89年度臺上字第10
    34號判決意旨可資參照。查系爭契約為保全契約，已如前述
    ，觀諸被上訴人所為之留駐服務行為，只需進行人車管制、
    登記，於意外、盜賊、暴行等事故發生時，負責報警及必要
    防護之事務處理，固承攬之工作結果不以有形具財產價格者
    為限，惟被上訴人所為之前開勞務行為均須視實際情形而定
    ，被上訴人有相當之裁量決定以完成保全業務，要無一定之
    結果完成。況被上訴人祇需盡其受有報酬之善良管理人注意
    義務以履行兩造之保全契約，縱或發生意外、盜賊、暴行等
    事故而未盡其注意義務時，依系爭契約第5 條約定亦僅負有
    損害賠償責任，其仍得依約向上訴人請求報酬，非謂一有保
    全事故發生，即可認工作未完成，而免除被告給付報酬之義
    務。觀諸被上訴人依約所提供之勞務尚無待一定結果之完成
    ，即可向上訴人請求約定報酬，與上訴人於原審所提及之環
    境清潔維護勞務委外合約須完成清潔工作，亦即所提供之勞
    務須能除去髒亂，始能請領報酬之情有別，是依上揭說明，
    兩造訂立系爭契約，與其謂依被上訴人所提供之勞務而將造
    成一定之結果，毋寧謂係被上訴人允諾為上訴人處理約定留
    駐處所之安全維護事宜。再衡情，保全業務有高度之危險存
    在，保全業者需投保責任保險，保全人員亦需接受一定專業
    訓練，並禁止特定條件之人擔任保全人員，苟認保全契約屬
    承攬契約者，即謂發生保全事故時，可認承攬工作未完成，
    不得請求保全業務之報酬，實屬過苛，與其保全報酬顯失相
    當，當不得逕以被上訴人前開管制、登記、報警及防護行為
    ，認係承攬之一定工作完成，亦徵系爭契約法律定性非屬承
    攬至為灼然。是上訴人抗辯系爭契約為承攬契約等語，顯屬
    無據，洵不足取。
  3.再按，關於勞務給付之契約，不屬於法律所定其他契約之種
    類者，適用關於委任之規定，民法第529 條定有明文，準此
    可知，委任具有綜括法律所定其他契約類型（如僱傭、承攬
    、出版等）以外之其餘勞務契約之地位，換言之，凡非屬法
    律所定契約類型之勞務契約，均屬委任。查系爭契約為保全
    契約，非屬民法之有名契約，惟其性質為勞務給付，且被上
    訴人係受上訴人委託為安全防護業務，處理前開管制、登記
    、報警及防護事務，並有一定裁量決定，以完成保全目的，
    均已如前述，核與委任之法律關係要無相違。是依前開說明
    ，系爭契約雖屬無名之勞務契約，然在性質同於委任之範圍
    內，即得適用關於委任之規定，以明確兩造之權利義務關係
    。是被上訴人主張系爭契約應依委任之法律關係為定性等語
    ，則屬有據，堪以採信。至於上訴人又辯稱：受任處理事務
    之人應以自然人為限，被上訴人為法人，不得為受任人等語
    。惟查，被上訴人於實際處理受任事務時，必係指派其所屬
    人員（自然人）為之，乃屬當然，故上訴人仍得為委任契約
    之受任人。況按，股份有限公司與董事間之關係為有償委任
    ，此觀公司法第192 條第3 項及第196 條之規定即明。又依
    同法第27條第1 項、第2 項規定，政府或法人為股東時，得
    自己當選為董事；亦得由其代表人當選為董事。前者因係政
    府或法人股東自己當選為董事，是與公司成立委任關係者固
    係政府或法人股東本身，惟後者係由政府或法人股東之代表
    人當選為董事，則與公司成立委任關係者應為該代表人個人
    ，而非政府或法人股東本身。有最高法院89年度台上字第21
    91號判決意旨可資參照。則政府或法人股東得自己當選為董
    事，而與公司成立委任關係，即為法人得為委任關係之受任
    人之適例之一，是上訴人辯稱：委任關係之受任人限於自然
    人云云，尚無可採。
  4.基上，系爭契約屬保全契約，為無名之勞務契約，然其性質
    同於委任，應適用關於委任之規定，以為其法律關係之定性
    。
  (二)本件被上訴人之報酬請求權，有無民法第127 條所定2 年短
    期消滅時效之適用：
  1.按請求權，因15年間不行使而消滅，但法律所定期間較短者
    ，依其規定；左列各款請求權，因2 年間不行使而消滅：七
    、技師、承攬人之報酬及其墊款，八、商人、製造人、手工
    業人所供給之商品及產物之代價，民法第125 條、第127 條
    第7 款、第8 款定有明文。又民法第127 條第8款 係指商人
    就其所供給之商品及製造人、手工業人就其所供給之產物之
    代價而言，蓋此項代價債權多發生於日常頻繁之交易，故賦
    與較短之時效期間以促從速確定，最高法院39年臺上字第11
    55號著有判例可資參照。準此，民法第127 條第8 款所稱之
    商品範圍，應以屬日常頻繁之交易，且有促從速確定必要性
    否以為觀察。
  2.經查，系爭契約之法律關係非屬承攬，為無名之勞務契約，
    應適用關於委任之規定，如前所述，是上訴人抗辯本件得適
    用民法第127 條第7 款承攬人之報酬、墊款請求權2 年短期
    消滅時效等語，要屬無據，不足以取。次查，民法於18年公
    布時，並無「服務」之概念，而立法解釋本應順應社會變遷
    並應立法目的而為適度擴張，自無以83年公布之消費者保護
    法將商品與服務併列為由，逕將服務排除於民法第127 條第
    8 款所稱之商品。但查，依上揭說明，該款所稱之商品範圍
    ，應以屬日常頻繁之交易，且有促從速確定必要性否以為觀
    察，然本件被上訴人為保全業者，系爭契約為保全契約，具
    有繼續性之勞務給付性質，且交易相對人非遍於一般日常消
    費者，仍得彼此磋商以決定契約內容，自無從速促其確定之
    必要性，難認保全服務屬該款所稱之商品。是上訴人抗辯被
    上訴人之報酬請求權得適用民法第127 條第8 款商人之商品
    代價2 年短期消滅時效等語，亦屬無據，要無可採。
  3.基上，被上訴人請求上訴人給付90年8 月份、9 月份服務費
    及該段期間加班費，雖遲至95年6 月27日始以本件起訴為請
    求，距其可行使請求權之期間已逾2 年，然因不屬民法第12
    7 條所列之請求權，即無2 年短期消滅時效之適用，復無特
    別規定，應依同法第125 條15年之消滅時效期間規定，以為
    系爭契約之規範，堪認被上訴人之報酬請求權未罹於時效而
    消滅。
  (三)綜上所述，系爭契約應適用關於委任之規定，又被上訴人之
    報酬請求權未因時效經過而完成，上訴人仍有給付90年8 月
    份、9 月份服務費及該段期間加班費之義務。是被上訴人請
    求上訴人給付上述報酬25萬3,891 元，當屬有據，足以為憑
    。
五、復按，給付有確定期限者，債務人自期限屆滿時起，負遲延
    責任；遲延之債務，以支付金錢為標的者，債權人得請求依
    法定利率計算之遲延利息。應付利息之債務，其利率未經約
    定，亦無法律可據者，週年利率為5%，民法第229 條第1 項
    、第233 條第1 項前段、第203 條分別定有明文。查系爭契
    約第7 條約定：「每月服務費…由甲方以1 個月為1 期，於
    每期開始日繳入乙方指定之郵政劃撥帳號或通知乙方派員收
    取，並以現金或即期票據支付」（見原審卷第32頁），是被
    上訴人主張上訴人應付之90年8 月份、9 月份服務費及該段
    期間加班費，自90年10月1 日起即因期限屆至而遲延，堪以
    採信。從而，被上訴人依系爭契約及委任之法律關係，請求
    上訴人給付25萬3,891 元，及自90年10月1 日起至清償日止
    ，按年息5%計算之利息，為有理由，應予准許。是則原審判
    命上訴人如數給付，並因本件係依適用簡易程序所為判決，
    而職權宣告假執行，於法並無違誤。上訴意旨指摘原判決不
    當，求予廢棄改判，為無理由，應予駁回其上訴。
六、本件事證已臻明確，兩造其餘之主張、陳述及所提之證據資
    料，核與判決結果無何影響，爰不一一論述，附此敘明。
七、據上論結，本件上訴為無理由，依民事訴訟法第436 條之1
    第3 項、第449 條第1 項、第78條，判決如主文。
中　　華　　民　　國　　96　　年　　3 　　月　　27　　日
                  民事第二庭審判長法　官　劉克聖
                                  法　官　潘進順
                                  法　官　范明達
上列正本證明與原本無異
不得上訴
中　　華　　民　　國　　96　　年　　3 　　月　　27　　日
                                  書記官　江世亨
